最高法院刑事判決　　　　　　九十四年度台上字第六六八三號
　　上　訴　人　台灣高等法院台中分院檢察署檢察官
　　被　　　告　甲○○
　　　　　　　　　　　　路19.
上列上訴人因被告違反槍砲彈藥刀械管制條例案件，不服台灣高
等法院台中分院中華民國九十二年四月十五日第二審判決（九十
一年度上訴字第一二七三號；起訴案號：台灣台中地方法院檢察
署九十一年度偵字第八０三號），提起上訴，本院判決如下：
    主    文
原判決撤銷，發回台灣高等法院台中分院。
    理    由
本件原判決以公訴意旨略稱：被告甲○○明知未經許可，不得持
有槍彈，竟於民國九十一年一月底某日，在台中市第一廣場，向
綽號「阿忠」之不詳姓名成年男子，以新台幣一萬八千元之價格
，買入改造手槍二枝、制式子彈十發予以持有，翌日晚上十一時
許，在台中縣大肚鄉山區試射一發子彈，並將其中一枝改造手槍
隨手丟棄，嗣於九十一年二月二日下午三時三十分許，在其暫住
之台中市西區○○○○街六十一號二樓住處，為警查獲，並扣得
改造手槍一枝、制式子彈九發，因認被告犯槍砲彈藥刀械管制條
例第十一條第四項未經許可持有具有殺傷力槍枝罪嫌、同條例第
十二條第四項未經許可持有子彈罪嫌。經審理結果，認不能證明
被告犯罪，因而撤銷第一審之科刑判決，改判諭知被告無罪，固
非無見。
惟查：(一)判決所認定之事實，與其所採用之證據不相適合，即屬
證據上之理由矛盾，按諸刑事訴訟法第三百七十九條第十四款，
其判決當然違背法令。原判決採信被告自原審起所為否認持有扣
案槍枝、子彈之辯解，固於理由三(一)說明被告所辯係屋主林富雄
無法解釋扣案槍枝、子彈之來源，稱願意在經濟上照顧被告，被
告始承認槍枝、子彈係其持有等情，為證人林富雄所不否認云云
。查證人林富雄於原審固具狀稱「關於被告方面，因在五權西路
發生，被告甲○○先承認槍枝是他的，我並且願意出錢替他打此
案的官司」、「在我查出槍枝確實是我堂哥林金水的，我就未給
過當初承諾要給被告的金錢上照顧」云云（原審卷第六三頁）。
惟此證人以書面之陳述，並無證據能力。而證人林富雄於原審證
稱「（你是否叫甲○○跟警察說查獲的那把槍是他的）我沒有跟
他講」、「（查獲的那把槍跟你有何關係，為何出錢為被告打官
司）因為我是屋主，被告的哥哥又是我的上游廠商，事情又在我
那裡發生，我本身住在遊園路，我也不知道發生什麼事情，後來
才知道裡面有查獲東西，住在我那裡的都是我的朋友，被告說槍
不是他的，我也沒看過被告拿槍」、「（這把槍是何人的）確實
是誰的，我也不知道」、「（你既然不知道，為何還具狀稱那把
槍是你堂哥【林金水】的）因為他借住在我那裡過。有我住處鑰
匙的沒有幾個人，只有我堂哥他們，我堂哥他現在在看守所」等
語（原審卷第八二、八三頁）。證人林富雄似無原判決理由三(一)
所載就被告之辯解不為爭執之情形。原判決理由三(一)之說明，核
與卷內證據不相適合，自有證據上理由矛盾之違法。(二)審理事實
之法院，對於案內一切證據，除認為不必要者外，均應詳為調查
，然後基於調查所得之心證，以為判斷事實之基礎。如有應行調
查之證據未經依法調查，或證據雖已調查而其內容尚未明瞭，遽
行判決，均屬應於審判期日調查之證據而未予調查之違法。查台
中市警察局第四分局員警係經被告同意後，於九十一年二月二日
下午二時五十分起至同日下午六時零分止，在台中市西區○○○
○街六十一號二樓，查獲並扣得上揭槍枝、子彈，當時僅有被告
在場，有台中市第四分局黎明派出所搜索扣押筆錄在卷可稽（偵
查卷第十七頁正反面）。而被告於警詢、偵查及第一審迭次坦承
未經許可持有槍枝、子彈之犯行。嗣於原審始否認未經許可持有
槍枝、子彈之行為，並辯稱「屋主叫我先頂替，並說要給我錢，
那時候我都承認」、「我以前的自白是不實在的，屋主騙我說要
拿錢給我，要照顧我，我才承認」、「被查獲的當天晚上，我在
警局的會客室打電話給林富雄，我問他東西是誰的，我說不是我
的，為什麼現在警察都認為是我的，他說看這件事怎麼處理，他
會照顧我，他是沒有講到頂替」等語（原審卷第四九、五十、八
十頁）。嗣改稱「當時屋主打電話給我，跟我說他有妻小，他不
能有事，他要我先承認，他會照顧我，他有要給我錢」云云（同
上卷第一０一頁）。核被告就是否由其主動與林富雄聯絡一節，
前後辯解，顯不一致。而證人林富雄於原審證稱「（你是否叫甲
○○跟警察說查獲的那把槍是他的）我沒有跟他講」（同上卷第
八二頁）。證人黃金水於原審亦否認扣案槍枝、子彈為其所持有
（同上卷第一０一頁）。則被告於製作警詢筆錄之前，是否曾在
警察局內以電話與林富雄聯絡，攸關其警詢之自白是否出於任意
性、抑或受他人利誘而故為不實陳述之認定。原判決未先予究明
，遽為有利被告之認定，自有應於審判期日調查之證據而未予調
查之違法。(三)無罪之判決，依法既應記載其理由，則對於被告被
訴之事實及其不利之證據資料，如何不足以證明被告犯罪，均應
逐一詳述其理由，否則即有判決不載理由或理由不備之違法。原
判決理由三(二)固以證人王沖霖本身即係被檢舉私藏槍械及暫住上
揭處所之人，其於警詢中所為曾於九十一年一月十日，向被告借
用槍械之證詞，尚難盡信云云。查證人王沖霖於警詢時陳稱「槍
是綽號『阿堂』借我的，我可以帶警方至他的住所，將槍械起出
」，並指認被告即為「阿堂」無誤（偵查卷第十二頁反面、第十
四頁正反面）。且證人蔡聰信於原審亦證稱「有一個線民舉報甲
○○持有槍枝，就是王沖霖在當天被我們查獲之後，講甲○○持
有子彈」等語（原審卷第七九頁）。又本件經警員前往被告住處
搜索結果，果然查獲並扣得上揭槍枝、子彈。則證人王沖霖向警
員指稱被告持有槍枝、子彈，似非全屬無據。原判決就證人王沖
霖、蔡聰信上揭證詞，如何與查獲槍枝、子彈之事實無關，而不
足以證明被告犯罪一節，並未詳述其理由，自有理由不備之違法
。以上或為上訴意旨所指摘，或屬本院得依職權調查之事項，應
認原判決有撤銷發回更審之原因。
據上論結，應依刑事訴訟法第三百九十七條、第四百零一條，判
決如主文。
中　　華　　民　　國　九十四　年　 十一 　月　二十五　日
                      最高法院刑事第十一庭
                          審判長法官  洪　清　江
                                法官  石　木　欽
                                法官  李　伯　道
                                法官  林　勤　純
                                法官  陳　晴　教
      本件正本證明與原本無異
                                      書  記  官
中　　華　　民　　國　九十四　年　 十二 　月　　五　　日
                                                      Ｔ
